臺灣高等法院臺中分院刑事裁定
110年度聲字第2061號
聲明異議人  
即受刑人    林國璋


                    （現於法務部○○○○○○○○○○○執行）
上列聲明異議人因違反毒品危害防制條例案件，對於本院109年
度上訴字第2158號中華民國110年3月10日確定判決，聲明異議，
本院裁定如下：
    主  文
聲明異議駁回。
    理  由
一、聲明異議意旨略以：聲明異議人即受刑人林國璋（下稱聲明
    異議人）因違反毒品危害防制條例案件，業經本院以109年
    度上訴字第2158號判決確定，其中違反毒品危害防制條例第
    10條之施用毒品罪部分，聲明異議人執行觀察、勒戒後，經
    臺灣苗栗地方檢察署檢察官以109年度毒偵字第1276號、110
    年度毒偵字第902號為不起訴處分，惟毒品危害防制條例第2
    0條、第23條於民國109年7月15日修正施行，參酌最高法院1
    09年度8月11日刑事庭決議，本案恐有刑事訴訟法第455條之
    4第1項第7款所定法院應諭知免刑、免訴、不受理之情形，
    為此，爰依刑事訴訟法第484條規定聲明異議等語。
二、受刑人或其法定代理人或配偶以檢察官執行之指揮為不當者
    ，得向諭知該裁判之法院聲明異議，刑事訴訟法第484條定
    有明文。所謂指揮執行為不當，係指就刑之執行或其方法違
    背法令，或雖非違法而因處置失當，致受刑人蒙受重大不利
    益者而言；檢察官依確定判決、裁定指揮執行，即無執行之
    指揮違法或其執行方法不當之可言。至於原確定判決、裁定
    ，是否有認定事實錯誤或違背法令之不當，應循再審或非常
    上訴程序以資救濟，尚無對之聲明異議之餘地（最高法院11
    0年度台抗字第211號、110年度台抗字第143號、107年度台
    抗字第103號裁定意旨參照）。亦即，刑事訴訟法第484條之
    聲明異議之客體，應以檢察官執行之指揮為限，如對法院所
    為之判決或裁定不服者，則應循上訴或抗告之程序尋求救濟
    。若判決業經確定，則應另行依再審或非常上訴之程序加以
    救濟，非得以聲明異議方式為之。
三、經查：
(一)依卷附聲明異議人所提出刑事聲明異議狀記載內容（本院卷
    第3至9頁），本件聲明異議之客體，係就本院109年度上訴
    字第2158號確定判決，其中有關違反毒品危害防制條例第10
    條第1項、第2項之施用第一級毒品罪、施用第二級毒品罪部
    分，予以指摘，主張應諭知免刑、免訴或不受理判決，顯非
    針對執行檢察官究有何積極執行指揮之違法或其執行方法有
    何不當之處加以具體指摘，與前揭刑事訴訟法第484條規定
    之要件不相符合，揆諸前開說明，本件聲明異議人所為之聲
    明異議，自難謂適法。
(二)又本院109年度上訴字第2158號確定判決有關聲明異議人犯
    施用第一級毒品罪、施用第二級毒品罪部分，係聲明異議人
    於108年1月15日23時至翌（16）日凌晨0時許間之某時，在
    其位於苗栗縣○○鎮○○路0000號住處內，先以將第一級毒品海
    洛因摻入香菸並點燃吸食之方式，施用海洛因1次，再以將
    第二級毒品甲基安非他命置於玻璃頭內燒烤後，吸食所產生
    煙霧之方式，施用甲基安非他命1次。聲明異議人此部分所
    涉施用第一、二級毒品犯行，上訴至本院後，經本院認應由
    檢察官依109年7月15日修正後毒品危害防制條例第20條第3
    項、第24條規定，視聲明異議人之個案情形，決定向法院聲
    請「觀察、勒戒」或為「附命完成戒癮治療緩起訴處分」，
    而於110年3月10日以上開109年度上訴字第2158號判決撤銷
    第一審法院之有罪科刑判決，改諭知公訴不受理之判決；嗣
    並經臺灣苗栗地方檢察署檢察官於110年7月7日在聲明異議
    人另案施用毒品案件（109年度毒偵字第1276號、110年度毒
    偵字第902號）之不起訴處分書理由中，說明聲明異議人此
    部分施用第一、二級毒品犯行，係該案執行觀察、勒戒前所
    犯，應為該案執行觀察、勒戒效力所及，故於觀察、勒戒執
    行完畢後，一併為不起訴處分等情，有上開刑事判決、不起
    訴處分書、臺灣高等法院被告前案紀錄表在卷可稽。是本院
    109年度上訴字第2158號確定判決，就聲明異議意旨所指其
    該部分施用第一、二級毒品犯行，已依刑事訴訟法第303條
    第3款規定諭知公訴不受理，嗣並經檢察官以應為另案執行
    觀察、勒戒效力所及，而做成不起訴處分，附此說明。
四、綜上所述，本院109年度上訴字第2158號確定判決關於聲明
    異議人施用第一、二級毒品犯行之認定結果，非屬得聲明異
    議之標的，且聲明異議意旨所指內容，並未指明執行檢察官
    之指揮執行有何違法或不當，其所提起之本件聲明異議，為
    不合法，應予駁回。
據上論斷，應依刑事訴訟法第486條裁定如主文。
中　　華　　民　　國　　110 　年　　9 　　月　　3 　　日
        　　刑事第十庭    審判長法　官  陳  宏  卿
　　　　　　　　　　　　　　    法　官  楊  文  廣
 　　　　　　　　　　　　　　　 法　官  簡  芳  潔     
                     
以上正本證明與原本無異。     
如不服本裁定，得於收受送達後5日內向本院提出抗告書狀(須附
繕本)。因疫情而遲誤不變期間，得向法院聲請回復原狀。

                                書記官  廖  婉  菁

中　　華　　民　　國　　110 　年　　9 　　月　　6 　　日